【裁判字號】    98,家聲,339
【裁判日期】    980619
【裁判案由】    回復姓氏
【裁判全文】
臺灣桃園地方法院民事裁定             98年度家聲字第339號
聲  請  人  甲○○
上列聲請人聲請回復姓氏事件，本院裁定如下：
    主    文
聲請駁回。
聲請程序費用由聲請人負擔。
    理    由
一、本件聲請意旨略以：聲請人之父王祖元在聲請人未出生前即
    死亡，聲請人之母孤苦無依而隨伯父王祖群生活，3 年後產
    下聲請人，因當時不知認養程序，戶籍登記聲請人之生父為
    空白（不詳），為認祖歸宗，為此請求准予變更聲請人之姓
    氏為王姓等語。
二、按父母離婚者，或父母之一方或雙方死亡者，或父母之一方
    或雙方生死不明滿3 年者，或父母之一方曾有或現有未盡扶
    養義務滿2 年者，且有事實足認子女之姓氏對其有不利之影
    響時，父母之一方或子女得請求法院宣告變更子女之姓氏為
    父姓或母姓。民法第1059條第5 項定有明文。是法院由父母
    之一方或子女之請求而介入變更子女姓氏，除需符合上開各
    款情形之1 外，尚須具備「有事實足認原姓氏對子女有不利
    之影響」之要件，始得依法變更子女姓氏，且其變更之姓氏
    限於子女之父或母姓。又按非婚生子女經生父認領者，視為
    婚生子女，其經生父撫育者，視為認領。非婚生子女與其生
    母之關係視為婚生子女，無須認領。民法第1065條亦有明文
    。可知非婚生子女與其生母之關係無須經過認領，即發生法
    律上之親子關係，但非婚生子女除經其生父認領外，與生父
    不發生法律上之親子關係。故非婚生子女在未經其主張之生
    父認領，或於其主張之生父死亡後，依民法第1067條第2 項
    規定對其主張之生父之繼承人或社會福利主管機關提起認領
    之訴得有勝訴判決確定前，既與其主張之生父不發生法律上
    之親子關係，難認非婚生子女主張之生父確實係其生父，自
    無從依民法第1059條第5 項規定，請求法院宣告變更其姓氏
    為父姓。
三、本件依聲請人所述及其提出之戶籍謄本記載，可知聲請人之
    生父為何人，尚屬不明，有聲請人提出之戶籍謄本2 件在卷
    可稽，足見聲請人並無可以變更之父姓存在。參照前開規定
    及說明，則聲請人主張王祖元為其生父乙節縱然屬實，但在
    聲請人未經其生父王祖元認領前，仍無從依民法第1059條第
    5 項規定，請求法院宣告變更其姓氏為父姓，是聲請人請求
    回復其姓氏為父姓王，顯然不符合前開法律規定，故本件聲
    請，於法不合，應予駁回。
中    華    民    國    98    年    6     月    19    日
                      家事法庭法  官  林雯娟
以上正本係照原本作成。
如不服本裁定應於送達後10日內向本院提出抗告狀，並繳納抗告
費新台幣1,000元。
中    華    民    國    98    年    6     月    19    日
                              書記官  楊慧伶


司法院資訊處製作；財團法人民間司法改革基金會備份。
